【裁判字號】    99,簡上,57
【裁判日期】    991109
【裁判案由】    損害賠償
【裁判全文】
臺灣高雄地方法院民事判決              99年度簡上字第57號
上  訴  人  甲○○
被上訴人    乙○○
                      5樓
上列當事人間請求損害賠償事件，上訴人對於民國98年11月24日
本院鳳山簡易庭98年度鳳簡字第887 號第一審簡易判決提起上訴
，經本院於民國99年10月28日言詞辯論終結，判決如下：
    主  文
上訴駁回。
第二審訴訟費用由上訴人負擔。
    事實及理由
一、上訴人起訴主張：(一)、伊自民國92年1 月21日起向訴外人周
    立昆承租門牌號碼高雄市○○區○○路36號5 樓之2 房屋（
    下稱系爭房屋），周立昆委託訴外人張洞仙處理租賃相關事
    宜。伊於96年8 月3 日0 時30分許返回系爭房屋時發現門鎖
    已遭張洞仙更換且屋內多數物品遭竊，伊遂將剩餘物品整理
    後置於屋內，並先以電話通知張洞仙，其日後將攜離上開物
    品。(二)、伊嗣於96年8 月5 日晚上返回系爭房屋欲取走上開
    暫置屋內之物品時，發現屋內空無一物，經被上訴人說明才
    知張洞仙委託被上訴人進入系爭房屋清理。惟被上訴人前已
    利用上班時間分段清理系爭房屋之際，順手牽羊取走伊之物
    品，豈料被上訴人竟連最後伊整理好欲帶走之物品亦欲占為
    己有，而與其收集之回收物共同裝於4 個黑袋內準備販賣；
    且伊於同年8 月3 日整理物品時未發現之報紙合訂本，嗣後
    亦於大樓管理室內發現，足證被上訴人確有竊取伊物品之行
    為。伊隨即於隔日凌晨報警，並請適逢巡邏至該地之員警前
    來拍攝現場存證，被上訴人始當面將伊所有之存摺、印章及
    行照交還。嗣伊雇計程車以載運黑袋，被上訴人竟以三字經
    辱罵伊，並將黑袋內物品摔出；伊撿拾物品時因恐懼而有遺
    漏。(三)、伊前曾對被上訴人提出刑事告訴，惟因上開巡邏員
    警至臺灣高雄地方法院檢察署（下稱高雄地檢署）作證時陳
    稱無拍攝照片，致使高雄地檢署以97年度偵字第11551 號不
    起訴處分結案，伊提出再議亦遭駁回。嗣後伊以電話錄音詢
    問上開巡邏員警之一即證人邱志忠，證人邱志忠並無否認有
    看到被上訴人拿印章、存摺還給伊，且陳稱當日拍照後即存
    入電腦交給當日值班員警辛文炳，而該值班員警則說照片不
    見了。又被上訴人以實際進入系爭房屋清掃另有其人，被上
    訴人僅係將其清理出來之物品拿走等語抗辯，惟上開情節係
    被上訴人與張洞仙串通編造之卸責之詞。(四)、被上訴人侵入
    伊住宅並竊取伊之財物，致伊受有如附表所示財物被竊損失
    ，損失金額合計新台幣（下同）413,500 元，伊願僅請求80
    ,000元之損害賠償，併請求人格權受侵害之損害賠償30,000
    元，合計110,000 元。為此，爰提起本件訴訟，並聲明：被
    上訴人應給付上訴人110,000 元。
二、被上訴人則以：伊為系爭房屋所在之大樓管理員，但租賃問
    題都是主管張洞仙在處理，伊並無任何權限。伊並沒有進入
    到系爭房屋內，黑色塑膠袋是主管張洞仙請人去清理打包的
    ，有1 包之前沒有拿到，放在走廊上產生異味，主管張洞仙
    要伊收垃圾時順道拿到管理室，跟伊收的垃圾放在一起，伊
    每天都會上樓收垃圾；管理室的黑色塑膠袋是大樓的垃圾，
    上訴人的東西只有1 包而已，裡面有什麼東西伊不知道，員
    警拍照的垃圾袋不是上訴人的東西，是伊收回來的垃圾。又
    上訴人提出之錄音帶，內容係上訴人於開庭後才錄製，事後
    錄音不能作為證據等語，資為抗辯。並聲明：上訴人之訴駁
    回。
三、原審經審理結果，判決上訴人敗訴。上訴人不服，提起上訴
    ，除援用原審之陳述外，於本院補充陳述：被上訴人進入系
    爭房屋搬出物品，並非受張洞仙交代，而是被上訴人之自發
    行為，而被上訴人主觀上應知道黑袋裡所裝物品，被上訴人
    前後陳述不一致；另員警之證詞前後不同，與常理不符；再
    者，伊請求被上訴人賠償伊人格權受損30,000元，係指被上
    訴人侵入住宅這件事，不是被上訴人罵伊三字經等語；並聲
    明：(一)、原判決廢棄。(二)、被上訴人應給付上訴人110,000
    元。被上訴人則聲明：上訴駁回。
四、本件兩造不爭執事項及爭點：
(一)、不爭執事項：
 1、系爭房屋原由上訴人向周立昆承租，周立昆委託張洞仙處理
    租賃相關事宜。
 2、被上訴人及張洞先均於系爭房屋所在大樓擔任管理員。
 3、96年8 月5 日晚間上訴人發現其所有之物品與被上訴人收集
    欲販賣之回收物，共同裝於黑袋中，並放置於系爭房屋之大
    樓管理室內。上訴人嗣於96年8 月6 日凌晨，攔住適逢巡邏
    該處之巡邏員警到場處理，並前往高雄市政府警局鹽埕分局
    建國四路派出所報案。
 4、上訴人向高雄地檢署提出被上訴人涉嫌犯竊盜罪之告訴，經
    高雄地檢署檢察官以97年偵字第11551 號為不起訴處分，上
    訴人告提出再議，亦遭駁回，此有上開偵查卷宗影本可參。
(二)、爭點：
 1、被上訴人有無侵入系爭房屋內竊取上訴人財物？
 2、承上若是，上訴人遭被上訴人竊取之財物及其價值為何？上
    訴人請求被上訴人賠償110,000 元是否有理？
五、茲就上開爭點，析述本院得心證之理由如下：
(一)、被上訴人有無侵入系爭房屋內竊取上訴人物品？
 1、當事人主張有利於己之事實者，就其事實有舉證之責任，民
    事訴訟法第277 條第1 項定有明文。又民事訴訟如係由原告
    主張權利者，應先由原告負舉證之責，若原告先不能舉證，
    以證實自己主張之事實為真實，則被告就其抗辯事實即令不
    能舉證，或其所舉證據尚有疵累，亦應駁回原告之請求（最
    高法院17年上字第917 號判例意旨參照）。上訴人主張被上
    訴人有侵入系爭房屋，竊取其所有如附表所示財物；惟被上
    訴人堅詞否認有竊取該等財物，並以前揭情詞置辯。被上訴
    人既否認有侵入系爭房屋竊取如附表所示財物之行為，上訴
    人就其主張此部分有利事實，自應負舉證之責。
 2、上訴人於原審雖提出錄音帶2 捲為證，惟該等錄音帶均係上
    訴人所指竊盜事實發生後之錄音（譯文見原審卷第66頁至第
    70頁），且第1 捲內容係上訴人分別與被上訴人、張洞仙、
    訴外人即系爭房屋所在大樓之管理員李青峰、警員邱志忠、
    警員辛文炳之對話內容，依其對話內容可見上訴人有以誘導
    方式詢問對方，然對方回話內容均不足以認定係被上訴人入
    屋清理上訴人之物品，且被上訴人對上訴人所詢問之報紙，
    亦係稱清掃搬東西之人將之放在黑垃圾袋上方，被上訴人怕
    遭人取走而放在管理室，且否認有將印章交給上訴人，準此
    ，實難憑上開錄音內容認定被上訴人為清理上訴人系爭房屋
    之人，且被上訴人單純見報紙置於廢棄物堆怕遭人取走而放
    在管理室，尚難認有竊為己用之意思；至於第2 捲錄音係上
    訴人與邱志忠及警察局督察關於邱志忠當晚處理竊案時所拍
    攝照片之保存下落之對話內容，與被上訴人有無侵入系爭房
    屋竊盜無關。
 3、又上訴人於原審聲請傳喚證人即員警邱志忠到庭具結證稱：
    「（問：96年8 月份在那裡服務？）支援鹽埕分局建國四路
    派出所。（問：在96年8 月6 日有無接獲上訴人的報案，到
    那裡處理案件？）我們巡邏時上訴人騎腳踏車把我們攔下來
    去處理這件案件。處理的過程小細節我不記得，我記得大方
    向就是上訴人說他未繳房租，東西被管理員或屋主清出來外
    面要當垃圾丟掉，我們到現場去處理，在管理員室有看到黑
    色塑膠袋幾包大包的在那邊，上訴人指稱是他的東西，上訴
    人要求我們上去看他原來住的房間看，裡面已經清完了，我
    們回到一樓管理室，上訴人說要告竊盜，我們告訴上訴人我
    們是巡邏人員，請他到派出所報警有專人處理，後來我們先
    走，之後上訴人也有到派出所去報案，我們也將整件事情經
    過告訴備勤人員請他處理。（問：在現場處理時有無拿相機
    拍照？）現在不記得有還是沒有拍照。（問：在96年之前上
    訴人有打電話給你，問你數位相機照片的事情，你回答應該
    存在電腦裡，後來沒有看到？）有沒有照相我不記得了，如
    果有拍照應該會將數位相機交給備勤由他處理，到底有無拍
    照我忘記了。（上訴人問：我報案時沒有講房租的事情，只
    有說東西被管理員拿到一樓？）有沒有講我可能不清楚，因
    為我的記憶是連續的，其他人講的也有可能。（上訴人問：
    我當時有講這件事情，你說必須拍照，你還記得嗎？）我現
    在已經忘記了。（上訴人問：我當時沒有告訴你說要拍那些
    地方，都是你自己決定拍什麼東西？）我忘記了。（上訴人
    問：98年3 月13日我有打電話給你，你說拍好的電子檔交給
    備勤員警？）你打了很多次電話，我不確定是那一次，但我
    的意思就是如果我有拍我就會把東西給備勤員警，如果沒有
    拍就沒有了。」等語在卷（見原審卷第83頁至第84頁）。依
    證人邱志忠上揭證詞，對照上訴人前揭錄音內容及被上訴人
    陳述，固可認證人邱志忠當時應有拍照，僅無法提出照片，
    然以照片係靜態呈現當時狀況之證據，縱證人邱志忠提出當
    時拍照之照片，至多亦僅能證明上訴人之物品有被清理之情
    ，尚難以此證明被上訴人對袋內物品有竊取之行為。
 4、而依證人張洞仙於上訴人提起竊盜告訴之刑事案件偵查中供
    稱：「（問：何時向告訴人表示該屋不承租給他？）95 年8
    、9 月我遇到告訴人，我當面跟他說請他搬走，也告訴他房
    東不租給他了。他還問我房子要不要整理，我當然跟他說房
    子要清理」、「（問：96年8 月6 日請乙○○將5 樓之2 垃
    圾拿至1 樓管理室？）蘇太太（即蘇顏麗嬌）整理好放在門
    口，由乙○○拿下來至管理室，因為垃圾原本就要拿去丟掉
    」、「（問：為何要叫人家清理？）是屋主跟我說他已經跟
    告訴人解約，叫我清理，房租不是我收的，屋主跟我講說他
    95年7 月25日開始沒有繳房租，所以我96年8 月1 日才依指
    示叫人進去清理」等語甚詳（見高雄地檢署97年度偵字第11
    551 號影卷第12頁、98年度他字第1617號影卷第26頁），參
    酌張洞仙於遭上訴人提起刑事告訴之際，仍無懼可能遭受竊
    盜追訴之風險，明確供稱係其指示蘇顏麗嬌進入系爭房屋清
    理後，方由被上訴人將其中清理完之物品拿至管理室等語，
    而非為空言否認之答辯，且其供詞核與被上訴人所辯相符，
    足徵證人張洞仙上開供詞應屬實情。是以，被上訴人辯稱其
    並未進入系爭房屋清理上訴人物品，係應張泂先之指示，始
    將蘇顏麗嬌清理好之物品拿至管理室，與其他垃圾放在一起
    等語，自堪信為真。
 5、承上所述，上訴人無法舉證被上訴人有進入系爭房屋清理其
    物品之行為，且被上訴人辯稱係應張洞仙指示方將上訴人經
    清理後之物品拿至管理室與其他垃圾放在一起，確屬可信，
    則被上訴人將上訴人經清理之物品取置於管理室之行為，尚
    難認有竊取上訴人財物之主觀犯意，要屬無疑。從而，上訴
    人主張被上訴人有竊取其財物之犯行，顯屬無據。
(二)、承上若是，上訴人遭被上訴人竊取之財物及其價值為何？上
    訴人請求被上訴人賠償110,000 元是否有理？
    上訴人既無法舉證被上訴人有竊取其財物之行為，其請求被
    上訴人負賠償之責，自屬無憑，是關於被上訴人所稱被竊財
    物為何及其價值若干等節，本院自無審酌之必要。
六、綜上所述，上訴人無法立證證明被上訴人確有其所主張竊盜
    附表所示財物之侵權行為事實存在。從而，上訴人請求被上
    訴人應給付110,000 元，為無理由，應予駁回。原審於審究
    後駁回上訴人之訴，核無違誤，自應予以維持。上訴意旨指
    摘原判決不當，求予廢棄改判，為無理由，應予駁回其上訴
    。
七、本件事證已臻明確，兩造其餘攻擊防禦方法，核與判決結果
    無影響，爰不逐一論述，併此敘明。
八、據上論結，本件上訴為無理由，依民事訴訟法第436 條之1
    第3項 、第449 條第1 項、第78條，判決如主文。
中    華    民    國    99    年    11    月    9     日
                  民事第六庭  審判長法  官  楊國祥
                                    法  官  李怡諄
                                    法  官  林書慧
以上正本係照原本作成。
本判決不得上訴。
中    華    民    國    99    年    11    月    9     日
                                書記官  史華齡
附表：
┌──────┬────────────────────────┐
│民生用品    │寢具2,300 元、牙刷牙膏200 元、服飾13,000元、藥物│
│            │1, 000元。                                      │
├──────┼────────────────────────┤
│家具及家電  │桌椅2,000 元、家電7,700 元。                    │
├──────┼────────────────────────┤
│文書相關物品│書籍及論文1,800 元、翻譯機2,500 元。            │
├──────┼────────────────────────┤
│預備轉售物品│項鍊商品380,000元。                             │
├──────┼────────────────────────┤
│其他物品    │錄影帶、相片及通訊錄、旅行袋1,500 元、絲巾1,500 │
│            │元。                                            │
├──────┼────────────────────────┤
│總計價值    │413,500元                                       │
└──────┴────────────────────────┘

司法院資訊處製作；財團法人民間司法改革基金會備份。
